臺灣高雄地方法院刑事判決　　　　　　　93年度訴字第1337號
公　訴　人　臺灣高雄地方法院檢察署檢察官
被　　　告　甲○○　男　27歲.
指定辯護人　本院公設辯護人丁○○
上列被告因違反毒品危害防制條例案件，經檢察官提起公訴（93
年度核退偵字第49號），本院判決如下：
    主  文
甲○○無罪。
    理  由
一、公訴意旨略以：被告甲○○於民國93年1 月16日23時20分許
    ，意圖販賣而持有第二級毒品MDMA1 千7 百顆，並將之置放
    在其所有之0126-FA 自用小客車駕駛座旁座位之踏板上，嗣
    被告駕駛該車在高雄市○○路與民族路口為警當場查獲，並
    扣得前開MDMA1 千7 百顆，因認被告涉犯毒品危害防制條例
    第5 條第2 項之意圖販賣而持有第二級毒品罪嫌等語。
二、按犯罪事實，應依證據認定之，無證據不得認定其犯罪事實
    ；又不能證明被告犯罪者，應諭知無罪之判決，刑事訴訟法
    第154 條第2 項、第301 條第1 項分別定有明文。次按刑事
    訴訟法上所謂認定犯罪事實之證據，係指足以認定被告確有
    犯罪行為之積極證據而言，該項證據自須適合於被告犯罪事
    實之認定，始得採為斷罪資料。如未能發現相當證據，或證
    據不足以證明，自不能以推測或擬制之方法，以為裁判之基
    礎。又刑事訴訟上證明之資料，無論其為直接或間接證據，
    均須達於通常一般之人均不致有所懷疑，而得確信其為真實
    之程度，始得據為有罪之認定，若其關於被告是否犯罪之證
    明未能達此程度，而有合理性懷疑之存在，致使無從形成有
    罪之確信，根據「罪證有疑，利於被告」之證據法則，即不
    得遽為不利被告之認定，此分別有最高法院著有29年度上字
    第3105號、40年臺上字第86號、76年臺上字第4986號判例可
    資參照。又檢察官對於起訴之犯罪事實，應負提出證據及說
    服之實質舉證責任，倘其所提出之證據，不足為被告有罪之
    積極證明，或其指出證明之方法，無從說服法院以形成被告
    有罪之心證，基於無罪推定之原則，自應為被告無罪判決之
    諭知，最高法院92年臺上字第128 號判例足資參照。
三、公訴人認被告涉犯毒品危害防制條例第5 條第2 項之意圖販
    賣而持有第二級毒品罪嫌，無非係以：(一)被告於警詢及偵訊
    均自承持有MDMA 1千7 百顆遭查獲之事實。(二)扣案之MDMA1
    千7 百顆均含有MDMA成分，有內政部刑事警察局鑑驗通知書
    在卷等為其主要論據。訊據被告對於為警當場查獲持有MDMA
    1 千7 百顆之事實坦承不諱，惟堅決否認有何意圖販賣而持
    有第二級毒品MDMA之犯行，辯稱：扣案之MDMA 1千7 百顆係
    伊為配合海巡署臺北機動查緝隊己○○警員偵辦毒品案件而
    向綽號「阿建」之戊○○所購買，伊已匯部分款項至庚○○
    之帳戶，警方欲趁辦理退貨之機會，逮捕戊○○，伊並非意
    圖販賣而持有前開MDMA等語。經查：
  (一)警方於93年1 月16日23時20分許，在高雄市○○路與民族路
    口，查獲被告所駕駛之車牌號碼0126-FA 自用小客車駕駛座
    旁座位之踏板上，放置MDMA1 千7 百顆之事實，業據被告於
    警詢、偵查及本院坦承明確，並有查獲現場照片8 張附於警
    卷可稽（見警卷第26頁至第27頁），又扣案之錠劑1 千7 百
    顆經送鑑驗結果，均檢出含有MDMA成分（均含有微量之甲基
    安非他命成分），有內政部警政署刑事警察局93年3 月15日
    刑鑑字第0930025236號鑑驗通知書1 份在卷可稽（見93年度
    核退毒偵字第49號卷第7 頁至第9 頁），是被告此部分之自
    白，核與事實相符，自堪信為真實。
  (二)販賣毒品行為，並不以販入之後復行賣出為要件，祇要以營
    利為目的，將毒品販入或賣出，有一於此，其犯罪即為完成
    ；僅於意圖營利而販入以外之其他原因而持有毒品後，另行
    起意販售，而尚未著手於販售之情形，始有意圖販賣而持有
    毒品罪之適用（最高法院90年臺上字第2046號判決參照）。
    至所謂「意圖」，即犯罪之目的，學說上稱為目的犯，除例
    外情形如竊盜罪外，原則上不以發生特定結果為必要，然行
    為人主觀上是否有販賣之意圖，須有相當之客觀事實，足資
    證明其意念之遂行性及確實性，方克相當。準此，毒品危害
    防制條例第5 條所定「意圖販賣而持有毒品罪」既須行為人
    本於意圖販賣而販入以外之原因而持有，迨其持有後始另萌
    生販賣之意圖，始足當之，是其判斷自應兼衡諸一般客觀事
    實，例如查獲毒品數量多寡、曾否與他人議定交易毒品事宜
    、是否查扣分裝毒品之工具，或已然分裝完成、其分裝數量
    核與通常施用毒品者便於隨身攜帶之情節有悖，亦或其他事
    證足認行為人主觀上意欲販賣毒品等，於個案事實具體認定
    之，尚難以查獲毒品數量較多，率爾推認行為人即有販賣之
    意圖。本件公訴人以被告自承持有MDMA 1千7 百顆遭查獲之
    事實，並有MDMA1 千7 百顆扣案可證，認被告涉犯毒品危害
    防制條例第5 條第2 項之意圖販賣而持有第二級毒品罪嫌，
    揆諸前揭說明，已稍嫌率斷。
  (三)證人即海巡署臺北機動查緝隊警員己○○於本院93年11月2
    日審理時證述：伊於92年12月1 日因被告違反毒品危害防制
    條例案件遭伊逮捕，伊乃請被告當線民配合辦案，請被告查
    相關毒品、槍砲線索，約於93年1 月間，被告打電話向伊檢
    舉「阿建」涉犯槍械、毒品案件，伊即請被告追查「阿建」
    涉案之事證，請被告與「阿建」連繫，問「阿建」有多少量
    、賣多少錢，何時交易，佯裝向「阿建」購買毒品，再以貨
    有問題要求退貨方式，嗣「阿建」領回毒品時，再由警方將
    其查獲；嗣被告曾打電話告訴伊遭警察在車上查獲一批毒品
    搖頭丸；被告於93年1 月16日晚上11時20分，持有第二級毒
    品MDMA1 千7 百顆遭警方查獲，與伊前述被告為配合警方辦
    案，佯裝向「阿建」購買毒品係屬同一件事等語（見本院卷
    第280 頁至第287 頁）。又被告係以其0000000000號行動電
    話與證人己○○之0000000000號行動電話聯絡，業據證人己○○證述明確（見本院卷一第284 頁至第285 頁）。而觀以
    被告使用之0000000000號行動電話與證人己○○使用之0000
    000000號行動電話通聯紀錄，前開2 支電話於93年1 月1 日
    有通話4 次，同年月5 日有通話1 次、同年月6 日通話4 次
    、同年月15日通話2 次，同年月11日通話16次，被告與己○○於上開期間通話密集，有通聯紀錄在卷可稽（見本院卷一
    第166 頁至第181 頁），倘被告僅因違反毒品危害防制條例
    案件遭證人己○○查獲，二人應無如此密切通聯之必要。足
    見證人己○○證稱被告係伊線民，配合伊辦案而向「阿建」
    購買毒品乙節，應堪採信。
  (四)被告於93年1 月17日警詢時供稱：伊係於93年1 月13日以每
    顆140 元之代價，打0000000000號電話向綽號「阿建」之男
    子所購買，伊先將錢存入土地銀行000000000000號帳戶，「
    阿建」收到錢以後，於1 月16日12時10分許以0000000000號
    行動電話打伊0000000000號行動電話，告訴伊毒品已從桃園
    南崁以「飛狗巴士」寄送，將於12時30分到達高雄（見警卷
    第2 頁反面、第3 頁正面），伊已付部分款項，係女友庚○○代為匯款，但所匯款金額及次數已忘記了等語（見本院卷
    二第111 頁至第113 頁）。而觀以被告使用之0000000000號
    行動電話與戊○○使用之0000000000號行動電話（登記於戊○○之妻乙○○名義，有行動電話基本資料附卷可參）自93
    年1 月13日起至同年月16日止之通聯紀錄，93年1 月13日通
    話4 次、於同年月14日通話37次、同年月15日通話35次，同
    年月16日通話32次，二人於該期間通話密集，有通聯紀錄在
    卷可稽（見本院卷一第85頁至第103 頁）；且於93年1 月16
    日12時11分41秒，0000000000號行動電話確有撥打至000000
    0000號之通話記錄（見本院卷一第102 頁），亦與被告所稱
    ：於93年1 月16日12時10分「阿建」以0000000000號行動電
    話打伊0000000000號行動電話，告訴伊毒品已從桃園南崁以
    「飛狗巴士」寄送，將於12時30分到達高雄乙節，相互符合
    。又被告之女友庚○○所有之中華郵政股份有限公司鹽埔郵
    局帳號022855號帳戶，確於93年1 月16日匯款2 萬元至戊○○之妻乙○○所有之臺灣土地銀行桃園分行000000000000號
    帳戶乙節，有中華郵政股份有限公司94年1 月26日儲字第09
    40702487號函暨所附之開戶基本資料、客戶歷史資料，及臺
    灣土地銀行桃園分行93年8 月17日桃存字第0930001155號函
    暨所附之開戶資料、存款往來資料各1 份在卷可稽（見本院
    卷二第18頁至第19頁、第23頁、本院卷一第208 頁至第212
    頁），顯見被告辯稱係向「阿建」購買毒品，並已付部分價
    金乙節，堪以採信。
  (五)證人即「阿建」戊○○於本院93年11月23日審理時固證述：
    伊於92年12月間因朋友結婚與被告認識，與被告有財務往來
    ，因被告欲返還積欠他人款項，乃向伊借錢2 次，並未向被
    告收取利息，第1 次於92年12月借30萬元，伊自有資金1、
    20萬，其餘係母親所有，該筆借款於92年12月、93年1 月份
    各償還1 次，總共還20幾萬元，但尚未清償完畢；第2 次於
    93年2 月份借10萬元，該資金係母親所有，被告均尚未清償
    ，被告還款係將款項匯至乙○○於臺灣土地銀行桃園分行之
    帳戶，伊並未販賣MDMA予被告等語（見本院卷第319 頁至第
    325 頁）。惟證人戊○○於92年12月間始與被告認識，豈可
    能於短期內，僅因被告欲返還積欠他人之欠款，於未收取利
    息之情況下，出借高達30萬元之款項，且其中部分資金，係
    向母親取得之非自有資金，復於前債未清償完畢下，再次出
    借被告10萬元，顯與常情有違；再比對戊○○之妻乙○○之
    臺灣土地銀行桃園分行000000000000號帳戶，於92年12月間
    、93年1 月間並無10萬元以上之匯款紀錄（92年12月22日存
    入現金11萬9 千元、93年1 月2 日存入現金12萬元，均係以
    存摺自臺灣土地銀行新莊分行以現金存入，並非跨行匯款）
    ，有臺灣土地銀行桃園分行93年8 月17日桃存字第09300011
    55號函暨所附之開戶資料、存款往來資料各1 份在卷可稽（
    見本院卷一第208 頁至第212 頁），顯見證人戊○○稱其與
    被告有高達40萬元之借貸往來乙節，委無足採。再販賣第二
    級毒品係屬無期徒刑或七年以上有期徒刑之重典，證人戊○○於本院以證人身分證述，否認有何販賣毒品予被告之犯行
    ，證人戊○○雖可能遭受7 年以下有期徒刑之偽證處罰，惟
    證人戊○○亦可避免因其證述遭販賣毒品重刑之訴追，則證
    人戊○○證述並無販賣毒品之情事，核屬事理之常。是以，
    證人戊○○前開證述與客觀事證不符，該證述為本院所不採
    ，附此敘明。
  (六)被告固於93年1 月17日2 時30分警詢時供稱：警方所查獲之
    6 包MDMA毒品係於93年1 月16日19時許，在高雄市○○路SO
    GO百貨前，向一名綽號「阿晏」之男子以15萬元購得，係「
    棋哥」於93年1 月16日11時許，在高雄市○○路與福德路口
    之「漁人碼頭KTV 」，要伊於18時許至三多路與中華路口找
    「阿晏」購買，「棋哥」要伊拿到高雄市○○路與福德路口
    「漁人碼頭KTV 」，因「棋哥」未依約前往，伊乃將毒品放
    在車上等語。被告固已自白扣案之毒品係其於93年1 月16日
    以15萬元之代價，幫忙「棋哥」向「阿晏」男子購得乙節，
    惟被告另辯稱：因伊告訴警方，伊係配合海巡署辦案，始購
    買扣案之毒品，因警方不相信，不願意製作筆錄，伊為了配
    合警方始杜撰代「棋哥」向「阿晏」購買毒品之事等語。核
    與證人即93年1 月17日負責製作筆錄之警員陳瑩玉於本院94
    年6 月28日審理時證述：伊於93年1 月16日查獲被告駕駛之
    車子右前座有一大包MDMA共1,700 顆，在案發現場被告有提
    到係擔任線民，在作筆錄過程中，被告有提到他幫忙辦案，
    因伊認為被告說作線民可能係片面之詞，不可採信，所以並
    未記載在筆錄上等語（見本院卷二第99頁至第101 頁），相
    互符合；嗣被告於同日11時30分警詢時，亦供稱其係為幫海
    巡署警員查出「藥頭」，乃購買如此大量之MDMA等語（見警
    卷第2 頁反面），顯見被告於遭警方查獲後，曾多次向警方
    供稱係為配合海巡署辦案始購買毒品，而非事後卸責之詞；
    又證人己○○亦證稱被告係為配合警方辦案始向「阿建」購
    買毒品，及被告係向「阿建」購買毒品，而非向「阿晏」購
    買毒品等情，均如前述；再參以倘扣案之毒品係「棋哥」出
    資15萬元委託被告向「阿晏」購買，則「棋哥」應不致於未
    依約前往高雄市○○路與福德路口之「漁人碼頭KTV 」取回
    毒品，而任由被告保管毒品，增加被查獲風險之理。是以，
    被告前開幫忙「棋哥」向「阿晏」購買毒品之自白，尚難認
    與事實相符，依刑事訴訟法第156 條第1 項之規定，不得為
    證據，自不能據此為不利於被告之認定。
四、綜上所述，本件被告既係為配合海巡署臺北機動查緝隊己○○警員偵辦毒品案件，而向戊○○購買扣案之MDMA毒品，並
    欲藉退貨之機會，查獲戊○○，業如前述，則被告並非因意
    圖販賣而持有第二級毒品，甚為明確，核與毒品危害防制條
    例第5 條第2 項之構成要件不符，即不能科以被告意圖販賣
    而持有第二級毒品之刑責。茲因公訴人對於起訴之犯罪事實
    既應負提出證據及說服之實質舉證責任，本案公訴人認被告
    所涉犯嫌所憑之證據，尚無從說服本院達於通常一般之人均
    不致有所懷疑，而得確信其為真實之程度，依刑事訴訟制度
    「倘有懷疑，即從被告之利益為解釋」、「被告應被推定為
    無罪」之原則，即難據以為被告不利認定，自屬不能證明被
    告犯罪，依前開之說明，自應為被告無罪之諭知。又沒收為
    從刑之一種，依主從不可分原則，應附隨於主刑而同時宣告
    之，本件既諭知被告無罪之判決，既無主刑，從刑亦無所附
    麗，是扣案之MDMA1 千7 百顆雖係違禁物，應另依刑法第40
    條但書由檢察官聲請單獨宣告沒收（最高法院78年臺上字第
    72號判例參照），併此指明。
據上論斷，應依刑事訴訟法第301 條第1 項，判決如主文。
本案經檢察官丙○○到庭執行職務。
中　　華　　民　　國　　94　　年　　7 　　月　　19　　日
                  刑事第十六庭  審判長法  官  施柏宏
                                      法  官  陳億芳
                                      法  官  洪能超
以上正本證明與原本無異。
如不服本判決，應於判決送達後10日內，向本院提出上訴狀。
中　　華　　民　　國　　94　　年　　7 　　月　　19　　日
                                      書記官  曾小玲
